臺灣高雄地方法院刑事判決　　　　　　　九十三年度訴字第二八六八號
　　公　訴　人　臺灣高雄地方法院檢察署檢察官
　　被　　　告　乙○○　男　三.
右列被告因毒品危害防制條例案件，經檢察官提起公訴（九十三年度毒偵字第一八一
九號），本院改依簡式審判程序審理，判決如左：
    主  文
乙○○施用第一級毒品，累犯，處有期徒刑捌月，扣案之第一級毒品海洛因壹包（驗
後淨重零點零參公克，空包裝重零點伍玖公克）沒收銷燬之；又連續施用第二級毒品
，累犯，處有期徒刑伍月，扣案之第二級毒品甲基安非他命壹包（驗後毛重零點玖公
克）沒收銷毀之。應執行有期徒刑拾壹月，扣案之第一級毒品海洛因壹包（驗後淨重
零點零參公克，空包裝重零點伍玖公克）及第二級毒品甲基安非他命壹包（驗後毛重
零點玖公克），均沒收銷燬之。
    事  實
一、乙○○前因毒品危害防制條例案件，經本院以八十九年度雄簡字第一三一四號判
    決，判處有期徒刑四月確定，於民國九十年四月四日易科罰金執行完畢。又乙○
    ○前於八十八年間因施用毒品案件，經本院以八十八年度毒聲字第三七二一號裁
    定送觀察、勒戒後，認無繼續施用毒品傾向，於八十八年六月四日執行完畢釋放
    ；復於八十九年間因施用毒品案件，經本院以八十九年度毒聲字第三二三七號裁
    定送觀察、勒戒後，認有繼續施用毒品傾向，而由本院以八十九年毒聲字第三七
    五七號裁定令入戒治處所施以強制戒治，嗣經本院以八十九年度毒聲字第八○五
    九號裁定停止戒治，復經本院以九十年度毒聲字第三○四六號裁定撤銷停止戒治
    ，而於所餘戒治期間尚未執行之際，乙○○又於九十一年間再因施用毒品案件，
    經本院以九十一年度毒聲字第三六八九號裁定令入戒治處所施以強制戒治，嗣經
    本院以九十二年度毒聲字第四二九二號裁定停止戒治，復經本院以九十二年度毒
    聲字第七○四一號裁定撤銷停止戒治，然因新修正毒品危害防制條例公布施行，
    所餘戒治期間未再執行。詎其仍不知戒絕毒癮，明知海洛因及甲基安非他命，分
    別經公告列為毒品危害防制條例第二條第二項第一款之第一級毒品及同條項第二
    款之第二級毒品，不得非法持有、施用，猶於前開觀察、勒戒執行完畢釋放後五
    年內，基於施用第一級毒品海洛因之犯意，於九十三年四月九日上午十時許，在
    其位於高雄市○○區區○路十七巷十七號之住處，以將第一級毒品海洛因摻入香
    菸內吸食之方式，施用第一級毒品海洛因一次。又其另基於施用第二級毒品甲基
    安非他命之概括犯意，連續於九十三年三月中旬某日及同年四月九日上午十時許
    ，同在上開處所，以將第二級毒品甲基安非他命置入玻璃吸食器內燒烤後，吸食
    其煙霧之方式，施用第二級毒品甲基安非他命二次。嗣於九十三年四月九日下午
    三時三十分許，乙○○因另案通緝而為警緝獲，並在其身上查獲並扣得第一級毒
    品海洛因一包（驗後淨重零點零三公克，空包裝重零點五九公克）及第二級毒品
    甲基安非他命一包（驗後毛重零點九公克），因而知悉上情。
二、案經高雄市政府警察局楠梓分局報請臺灣高雄地方法院檢察署檢察官偵查起訴。
    理  由
一、按本件被告乙○○所犯係死刑、無期徒刑、最輕本刑為三年以上有期徒刑以外之
    罪，其於準備程序就前揭被訴事實為有罪之陳述，經受命法官告知簡式審判程序
    之旨，並聽取其與公訴人之意見後，本院認無不得或不宜改依簡式審判程序進行
    之處，爰依刑事訴訟法第二百七十三條之一第一項、第二百八十四條之一，裁定
    本件由受命法官獨任進行簡式審判程序，合先敘明。
二、右揭犯罪事實，業據被告乙○○於本院審理中坦承不諱，且其為警查獲後採集尿
    液送檢之檢驗結果，係呈嗎啡及甲基安非他命陽性反應，有高雄市立凱旋醫院九
    十三年四月二十二日高市凱醫檢字第一七八六號煙毒尿液檢驗成績書暨高雄市
    政府警察局楠梓分局嫌疑人尿液姓名對照表在卷可稽，復參以上揭扣案物品，經
    檢驗結果，確係第一級毒品海洛因（淨重零點零三公克，空包裝重零點五九公克
    ）及第二級毒品甲基安非他命（驗後毛重零點九公克），有法務部調查局九十三
    年八月三十日調科壹字第二二一八三一號鑑定通知書及高雄醫學大學附設
    中和紀念醫院九十三年十一月二十三日第９３１１—３４４號檢驗報告附卷足證
    ，則被告前開於本院審理中之自白顯與事實相符，堪以採信。而被告前於八十八
    年間因施用毒品案件，經本院以八十八年毒聲字第三七二一號裁定送觀察、勒戒
    後，認無繼續施用毒品傾向，於八十八年六月四日執行完畢釋放等情，有臺灣高
    雄地方法院檢察署刑案資料查註紀錄表及臺灣高等法院被告全國前案紀錄表在卷
    可憑。綜上所述，被告於觀察、勒戒執行完畢釋放後，五年內再犯施用第一級毒
    品海洛因及第二級毒品甲基安非他命之犯行至明，本件事證明確，被告犯行堪以
    認定。
三、按犯毒品危害防制條例第十條之罪，經觀察、勒戒後，認無繼續施用毒品之傾向
    者，應即釋放，並為不起訴之處分，經觀察、勒戒執行完畢釋放後，五年內再犯
    第十條之罪，依九十三年一月九日修正施行之毒品危害防制條例第二十三條第二
    項規定意旨，應由檢察官偵查起訴；五年後再犯毒品危害防制條例第十條之罪者
    ，依毒品危害防制條例第二十條第三項、第一項之規定，應先裁定令入勒戒處所
    觀察、勒戒。被告乙○○於八十八年間因施用毒品案件，經本院以八十八年毒聲
    字第三七二一號裁定送觀察、勒戒後，認無繼續施用毒品傾向，於八十八年六月
    四日執行完畢釋放，其於觀察、勒戒執行完畢釋放五年內再犯毒品危害防制條例
    第十條之罪，依同條例第二十三條第二項之規定，本應予依法論科，雖其之後有
    二次令入戒治處所施以強制戒治而未執行完畢之紀錄，仍無礙對其訴追權之實行
    ，此參酌毒品危害防制條例第二十條第三項立法理由：「觀察、勒戒或強制戒治
    後五年後再犯者，顯見前所實施之觀察、勒戒或強制戒治已足以遮斷其施用毒品
    之癮，為期自新及協助其斷除毒癮，對此五年後再犯者爰明定仍適用初犯之規定
    ，先經觀察勒戒、強制戒治之程序」，足見五年後再犯者，應再適用觀察、勒戒
    程序，係因前所實施之觀察、勒戒或強制戒治已足以遮斷其施用毒品之癮，致五
    年內未再犯，故再予其自新機會，重啟觀察、勒戒程序；如五年內再犯，再犯後
    五年內復有施用毒品犯行，則依前開立法意旨，因之前戒毒程序，並不足以遮斷
    其施用毒品之癮，是無再施以觀察、勒戒之必要，自應由檢察官偵查起訴。次按
    海洛因及甲基安非他命，分別係毒品危害防制條例第二條第二項第一款所稱之第
    一級毒品及同條項第二款所稱之第二級毒品，故核被告所為，係犯該條例第十條
    第一項之施用第一級毒品罪及同條第二項之施用第二級毒品罪。被告持有第一級
    毒品海洛因及第二級毒品甲基安非他命後，進而施用，其持有之低度行為均應為
    施用之高度行為所吸收，不另論罪。被告先後二次施用第二級毒品甲基安非他命
    犯行，時間緊接，犯罪構成要件相同，顯係基於概括犯意為之，應依連續犯之規
    定論以一罪，並加重其刑。被告於九十三年三月中旬某日施用第二級甲基安非他
    命一次之犯行，雖未據公訴人起訴，惟此部分與起訴部分有連續犯之裁判上一罪
    關係，自為起訴效力所及，本院得併予審理，附此敘明。又被告所犯上開二罪間
    ，犯意各別、行為互殊，觸犯構成要件相異之罪名，自應分論併罰。被告前因毒
    品危害防制條例案件，經本院以八十九年度雄簡字第一三一四號判決，判處有期
    徒刑四月確定，於九十年四月四日易科罰金執行完畢等情，有前開臺灣高等法院
    被告全國前案紀錄表及臺灣高雄地方法院檢察署被告之刑案資料查註紀錄表在卷
    可稽，其受有期徒刑執行完畢，五年內再犯本件最重本刑為有期徒刑以上之罪，
    為累犯，應依刑法第四十七條規定加重其刑，並就連續施用第二級毒品罪部分遞
    加重之。爰審酌被告經多次觀察、勒戒及強制戒治後，尚未能戒絕毒癮，足證前
    開保安處分措施實難矯治其惡性，惟念及其犯後坦承罪行，態度良好，而所犯係
    為自戕行為，尚未對他人造成實害等一切情狀，分別量處如主文所示之刑，並定
    應執行之刑，以資懲儆。扣案之毒品確為第一級毒品海洛因一包（驗後淨重零點
    零三公克，空包裝重零點五九公克）及第二級毒品甲基安非他命一包（驗後毛重
    零點九公克）業如前述，而其包裝袋已無法與毒品剝離，自均應依毒品危害防制
    條例第十八條第一項前段之規定，宣告沒收銷燬之；至於鑑識耗損之第一級毒品
    海洛因及第二級毒品甲基安非他命，既已滅失，爰不再行諭知沒收銷燬，併此敘
    明。
據上論斷，應依刑事訴訟法第二百七十三條之一第一項、第二百八十四條之一、第二
百九十九條第一項前段，毒品危害防制條例第十條第一項、第二項、第十八條第一項
前段，刑法第十一條、第五十六條、第四十七條、第五十一條第五款，判決如主文。
本案經檢察官甲○○到庭執行職務。
中　　　華　　　民　　　國　　　九十三　  年　　十二　　月　  三十一　　日
                                  臺灣高雄地方法院刑事第六庭
                                      法　官 陳君杰
右正本證明與原本無異。
如不服本判決，應於判決送達後十日內，向本院提出上訴狀。
                                      書記官 陳昱良
中　　　華　　　民　　　國　　　九十三　  年　　十二　　月　  三十一　　日
附錄本判決論罪科刑法條全文：
毒品危害防制條例第十條
施用第一級毒品者，處六月以上五年以下有期徒刑。
施用第二級毒品者，處三年以下有期徒刑。
